【裁判字號】    89,重上,328
【裁判日期】    900118
【裁判案由】    給付承攬報酬
【裁判全文】
臺灣高等法院民事判決  八十九年度重上字第三二八號
      上  訴  人  承鴻營造股份有限公司
                                        送達代收人  劉陽明律師
      法定代理人  李建樂      .
      訴訟代理人  劉陽明律師
                  陳璧秋律師
                  林麗芬律師
      被  上訴人  台北縣政府            設台北縣板橋市○○路三二號
      法定代理人  蘇貞昌      .
      訴訟代理人  洪貴律師
右當事人間給付承攬報酬事件，上訴人對於中華民國八十九年六月九日臺灣板橋地方
法院八十八年度重訴字第四○○號第一審判決提起上訴，本院判決如左：
    主      文
上訴駁回。
第二審訴訟費用由上訴人負擔。
    事      實
甲、上訴人方面：
一、聲明：
(一)、原判決廢棄。
(二)、被上訴人應給付上訴人新台幣（下同）一千八百八十六萬七千五百五十七元，
      及自起訴狀繕本送達翌日起至清償日止，按年息百分之五計算之利息。
(三)、第一、二審訴訟費用由被上訴人負擔。
(四)、上訴人願供擔保，請准宣告假執行。
二、陳述：除與原判決記載相同者外，補稱略以：
(一)、查本件係因自民國八十五年三月十八日起至八十五年四月四日止，發生連續降
      雨，使山區之地下水位上升，並由接近開挖區之坡頂，標高105M處之卵礫土層
      滲出，地層因而鬆動，致使整地標高約一０五公尺之邊坡兩處發生坍方，坡面
      之植生帶亦隨之受損，同時標高一０五公尺、一００公尺、九五公尺之坡面截
      水溝遭坍落掩埋，或因滑動而發生移位受損，監造機構慧能工程顧問股份有限
      公司  (下稱慧能公司)因鑑於上該坍方情節嚴重，故向被上訴人提出以加勁格
      網處理，嗣經被上訴人同意決以坡面２：１（Ｈ：Ｖ）處置，以解決整個邊坡
      所面臨之坍方問題：
１、依慧能公司於八十五年五月八日致台北縣環境保護局八五Ａ２字第０３０７號函
    所載可知，系爭工程植生帶發生崩坍現象，係屬地質上之鉅變，無法預知，且施
    工前地質鑑定工作應屬被上訴人負責之項目，既係其所委託負責設計、監造之慧
    能公司事前未能就該區域善盡探勘之責，而上訴人確已按圖施工，亦無任何疏懈
    怠慢之情事，被上訴人自不得認係上訴人違約不為相當之保護措施及施作臨時排
    水工程以致坍方，而歸責於上訴人。
２、復次，上訴人於原整地線外之工程施作，是依被上訴人及其設計監造機構之指示
    ，非上訴人自行超挖之結果：
    查系爭工程最後由三方即兩造及慧能公司會商同意以坡面２：１（Ｈ：Ｖ）方式
    處置，系爭工程會議紀錄就EL113－EL100植生坡面處置執行情況之記載甚詳，且
    證人王陽岑、彭志平於原審及本院八十八年十二月十七日所為證述，亦均稱系爭
    工程之變更乃經由三方協議達成共識後始予施作，且按實做實算方式計價。故上
    訴人並無任何超挖之情事，蓋三方既同意以較原設計更緩之坡度開挖，瀕至整地
    線界時若未繼續開挖，勢必形成更大之坡度，造成坍塌之機率更高，況上訴人之
    施作皆係依被上訴人之要求指示，又現場隨時皆駐有被上訴人之監造人員，若真
    有超挖情事，被上訴人又豈會不知？又果如被上訴人所稱「不變更本工程合約總
    價金額」為變更為２：１（Ｈ：Ｖ）方式施作之條件，而本件削坡工程之坍塌非
    可歸責於上訴人，上訴人至愚亦不可能在無任何報酬下就非屬原工程範圍部分予
    以施作，足證雙方當時確已約定以實做實算計算本件報酬無誤。
３、查本件係屬工程變更所生報酬請求權之事件，非屬原工程設計之復原工程，是與
    原施作工程是否因保險事故發生所生保險理賠並不相涉：
    上訴人與富邦產物保險股份有限公司（下稱富邦公司）簽訂營造綜合保險契約第
    １１Ａ道路（邊坡）工程特約條款，富邦公司所承保之標的，係以原工程之設計
    為準，是上訴人按原設計圖說進行施工，待發生保險事故時，保險公司對此自應
    負理賠之責。倘為原設計以外之變更工程部分，一則其非屬原投保之標的，再則
    其為工程變更，非屬約定之保險事故，自無就此部分申請理賠之理。本件係就原
    整地線外變更工程部分，請求給付工程款，非原承保標的範圍，是被上訴人依合
    約書後附廠商工程投保補充說明第十一條及「台灣省各機關營繕工程投標須知及
    附件」第二十五條規定，主張此屬災害復原工程，應由保險公司賠償而拒絕給付
    報酬，實無理由。
(二)、本件並未罹於二年消滅時效期間：
１、按上訴人於八十六年三月十二日、八十六年五月二十九日以（８６）承營總字第
    ０五五號、（８６）承營總字第一二八號函台北縣環境保護局，僅係請求就系爭
    工程結算依實作實算予以計價，並就竣工結算書內容非依實作數量計算部分，提
    出疑義，表示留待主辦單位與監造單位向上級有關機關說明後請渠依法辦理，惟
    此與上訴人何時得請求報酬並無關，縱省環保局及審計室業就本工程資源回收廠
    及垃圾掩埋場部分結算核備在案，亦非謂上訴人即得請求該款項，其請求之時點
    自應以系爭合約之約定為據，核先敘明。
２、查本件工程款給付方式乃於施工期間由上訴人按期以估驗表申請估驗計價，經被
    上訴人核實後給付之，惟一成尾款部分則俟工程完工正式驗收通過後，才按合約
    金額總價結算付清。依系爭合約書第十五條工程變更追加部分，亦是比照上開規
    定進行。而系爭工程一則因範圍龐大（其可概括分為資源回收場整地工程、掩埋
    場工程及滲出水處理廠工程三部分），再者復因被上訴人期就完工部分早日先行
    使用，故於簽訂系爭工程合約書中第五條，即約定完工期限依實際需求分為單元
    驗收及總驗收，於單元驗收後，被上訴人得保留先行使用權，並開始計保固期。
    惟對上訴人而言，於各單元完成驗收後，尚未得逕就該部分先行請求被上訴人給
    付未結之工程款，須待總驗收完畢後始得請求給付結算之款項。故揆諸最高法院
    六十三年台上字第一八八五號判例意旨，上訴人承攬報酬之請求權時效之計算，
    應自請求權可行使時即完成總驗收時起算之，是按「台灣省各機關工程保固切結
    書」所載，上訴人所承包「滲出水處理廠及其機電設施掩埋場及資源回收場整地
    工程」，其中「資源回收場整地工程」與「掩埋場工程」驗收日期雖為八十六年
    五月九日，惟最後之驗收日期為八十七年三月四日，是日亦為上訴人所請求植生
    部分之驗收時點，此觀諸八十六年三月二十一日之正驗紀錄第四項正驗結論（二
    ）現場抽測記錄第二十條所載「植生俟滲出水處理廠正驗再行抽驗」乙節即可得
    證。而依滲出水處理廠正驗之複驗，植生部分乃於八十七年三月四日與滲出水處
    理廠同時辦理驗收，系爭工程亦係於該日完成總驗收。而同前所述，各單元完成
    驗收非謂上訴人即得逕就該部分先行請求被上訴人給付未結之工程款，須待總驗
    收完畢合格後始得請求給付結算之款項。職是，總驗收合格日既為八十七年二月
    四日，上訴人之承攬報酬請求權即應從是日開始計算二年時效期間，上訴人既係
    八十八年六月十一日提起本件訴訟，自無罹於二年時效。
三、證據：援用原審立證方法。
乙、被上訴人方面：
一、聲明：
(一)、上訴駁回。
(二)、第二審訴訟費用由上訴人負擔。
(三)、如受不利之判決，願供擔保，請准免為假執行。
二、陳述：除與原判決記載相同者外，補稱略以：
(一)、系爭承攬報酬請求權已罹於時效：
１、系爭工程於八十六年三月二十一日完成正驗，八十六年五月九日完成複驗，開始
    保固，依兩造工程合約所訂一成尾款俟工程正式驗收後依合約金額總價結算付清
    ，當時即已結算付清，上訴人如有所主張或請求，應於八十六年三月二十一日起
    二年內行使，至遲亦應於八十六年五月九日起二年內行使，惟上訴人遲至八十八
    年六月十一日始起訴請求，顯已罹於時效。
２、關於植生款，已於八十六年三月二十一日正驗完成，並請領工程款完畢，至於正
    驗紀錄第（二）之二十八所載「植生俟滲出水處理廠正驗再行抽驗」，雖植生有
    保活期限，另訂期抽驗，但仍無改於時效之進行，上訴人遲至八十九年二月十五
    日始追加植生帶之植生、相關稅捐、環保及管理費等，自屬無理。
(二)、依合約規定被上訴人應付之款項業已付清：
１、上訴人於八十五年三月間完成垃圾掩埋場EL110至EL111間之削坡工程，因豪大雨
    而坍塌，被上訴人要求恢復原設計圖面 1:1.5，經顧問公司慧能工程顧問股份有
    限公司（下稱慧能公司）研議恢復原設計面有困難，被上訴人只好同意慧能公司
    之建議，依近似坍滑坡度2:1（H:V）處置，所增加之土方（資源回收廠與掩埋廠
    於設計線內）依實作數量完工總結算補撥付上訴人四百五十六萬一千九百二十四
    元，關此事實，並為上訴人所不否認。其數量之計算係按原審卷附剖面圖之計算
    而得，工程範圍內之承攬工程款業經付訖，為兩造所不爭。
２、依合約施工規範三、挖方 (一)通則３．開挖之規定：「（３）乙方如實際開挖
    ，超過設計圖示或甲方工程師指示之開挖線，或因開炸或其他操作而發生鬆動，
    其超挖部分，除不予驗方計價外，並須以甲方工程師指定之材料與方法，回填夯
    實，費用由乙方自理」，上訴人自不得再行要求加價。
３、政府公共工程之進行，依規定亦須請領執照，有其一定之工程範圍，範圍內按實
    做計算，如因事實上之需要超過範圍，有變更設計之必要時，依規定辦理，否則
    ，依工程保險契約辦理或由承商負責，上訴人之超挖如係天然災害，得依保險契
    約申請理賠，如係施工便利等自然因素，無轉嫁予被上訴人負責之理。
(三)、系爭款項為原設計線外，標高112~113部分，被上訴人無法給付，理由如下：
      本部分係上訴人超挖所致，逾越整地線界之外，上訴人不得為圖多得工程款而
      擅自超挖。且依合約後附「施工說明書」之（二）總則第十七條規定可知，上
      訴人因違約未為相當之保護措施及施作臨時排水工程，以致坍方、超挖，其自
      無權向被上訴人求償表示加價。
(四)、上訴人主張工程發生崩坍現象不可歸責於上訴人為由，要求增加付款，自屬無
      理：
      依「台北縣八里下罟子區域性垃圾衛生掩埋場第一期第二階段先期工程投標須
      知補充說明」第八點規定：「投標廠商應於投標前逕洽工程顧問公司借閱本工
      程基地範圍內之地質調查報告，詳細研判地質情形」，上訴人未盡此項義務，
      自無權要求增加給付，上訴人雖執慧能公司函件，主張本件係屬地質上之鉅變
      無法預知，而昧於其超挖之事實，無足為採。
(五)、上訴人同意不變更本工程合約總價金額，經顧問公司承辦人員所述屬實，無權
      要求加價：
      依工程合約第十五條（工程變更）規定：「甲方（即被上訴人）對工程有隨時
      變更計劃及增減工程數量之權，乙方（即上訴人）不得異議。」，惟乙方不得
      恣意增減工程之內容，否則，易生流弊，且將對業主即定作人無所保障，本削
      坡工程依原設計圖面 1:1.5有困難，而依近似坍滑坡度2:1（H:V）處置，惟經
      被上訴人八十五年五月二十五日八五北府環場字第一五五０１二八號函致慧能
      公司、上訴人及相關單位表示「本府仍不變更本工程合約總價金額」，上訴人
      對之無意見，豈可再要求加價？此部分亦經原審傳訊慧能公司之工程師王陽岑
      證明屬實。
(六)、本件有工程保險，上訴人不申請理賠或保險公司依約不予給付，不得向被上訴
      人求償：
１、依合約書後附「廠商工程投保補充說明」第十一條、台灣省各機關營繕工程投標
    須知及附件第二十五條、「施工說明書」之（二）總則第四十條「承包商責任」
    及民法地五百零八條之規定，被上訴人殊無負擔系爭款項之理。
２、就上訴人提出部分之理賠資料，保險事故之自負額，此為承商應負擔之部分，無
    轉嫁責由定作人負擔之理，所給付之損失項目含截流溝修復、加勁護堤、噴草植
    生、填方、廢土運棄、坍方清理等，均已列入請求及給付之項目，如有增加植生
    等，亦為保險給付所含蓋，不得恣意請求。
３、本件合約列有保險金額二百四十九萬九千九百六十九元；一百六十七萬零七百七
    十一元；一百二十五萬八千零八十七元，共五百四十二萬八千八百二十七元。本
    件並已向富邦產物保險公司投保營造綜合保險在案。若為天災事故，上訴人應依
    規定申辦理賠，不得要求被上訴人增加給付，否則此項工程保險將毫無實益。上
    訴人不申請理賠，反向被上訴人請求給付，殊無道理。況如申請理賠不准，證明
    並非無法預知，保險公司不予理賠，豈可諉責於定作人之被上訴人？據本院向富
    邦產物保險股份有限公司函查本件保險之申請及處理情形，據覆於保險期內向該
    公司申請之理賠案有二：一為於八十五年四月四日豪雨造成損失，賠款四十三萬
    二千二百八十元正，一為八十六年六月十五日豪雨造成損失，因損失部分已經業
    主驗收，非屬保單承保範圍。上訴人主張「削坡工程保險公司認為施工方式改變
    不在保險範圍內所以拒絕理賠」，核非事實。第一次申請理賠獲保險公司處理，
    求償金額一千二百三十四萬一千九百元，經理算三百六十七萬一千八百五十八元
    ，自負額三百二十三萬九千五百七十八元，應負賠償金額四十三萬二千二百八十
    元，第二次申請理賠則係於驗收完成後，而未獲理，責不在被上訴人。
三、證據：援用原審立證方法。
丙、本院依職權向富邦產物保險股份有限公司  (下稱富邦公司)調閱該公司承保上訴
    人所承攬被上訴人位於台北縣八里鄉下罟子之區域性垃圾衛生掩埋場第一期第二
    階段先期興建工程  (含八里資源回收廠整地工程)營造綜合險有關申請理賠之相
    關資料。
    理      由
一、本件上訴人主張：上訴人向被上訴人承攬位於台北縣八里鄉下罟子之區域性垃圾
    衛生掩埋場第一期第二階段先期興建工程  (含八里資源回收場整地工程)，兩造
    間訂有工程合約，約定由上訴人完成垃圾掩埋場邊坡植生工程，嗣因連日豪雨造
    成邊坡滑動破壞坡面造成損失，監造之慧能公司認為植生帶坍塌現象確屬地質上
    之鉅變，無法預知，請求被上訴人准予變更以加勁土方式施作，計價方式採合約
    相關單價依實做實算辦理，並經慧能公司代表被上訴人與上訴人多次會議討論，
    最後改以坡面2: 1(H: V)處置，經全部施作完畢並植生完成，共計有如原判決附
    件一  (下稱附件一)工程結算表所示普通挖方、軟土挖方、填方、棄方、植生帶
    植生，增加十三萬六千四百十八立方米之土方，施作價額依合約所訂單價計算為
    一千八百八十六萬七千五百五十七元，並經被上訴人將此部分劃入竣工圖之一部
    分，八十六年三月二十一日完成正驗，同年五月九日完成複驗，於八十六年三月
    二十一日正驗記錄記載「植生俟滲出水處理正驗再行抽驗」等語，惟被上訴人迄
    未給付逾原整地線  (EL112─EL113)部分之工程款一千八百八十六萬七千五百五
    十七元，經上訴人催告，亦置之不理；又系爭工程包括資源回收場整地、掩埋場
    及滲出水處理廠，因被上訴人希望就完工部分先行使用，故於簽訂系爭工程合約
    書第五條約定，完工期限依實際需求分為單元驗收及總驗收，於單元驗收後，被
    上訴人得保留先行使用權，並開始計算保固期，然上訴人於各單元完成驗收後，
    尚不得逕就該部分先行請求被上訴人給付未結之工程款，仍須待總驗收完畢後始
    得請求給付結算之款項，故以八十七年三月四日總驗收而言，系爭工程款之請求
    權並未罹於二年時效而消滅。爰依民法第五百零五條後段規定及系爭契約第四條
    、第十五條約定提起本訴，求為命被上訴人應如數給付及加計法定遲延利息之判
    決。
二、被上訴人則以：兩造間就系爭工程採總價決標，工程結算總價按照實際驗收數量
    計算之。上訴人於八十五年三月間完成垃圾掩埋場EL110─EL111間之削坡工程，
    因豪大雨而坍塌，被上訴人要求恢復原設計圖面1: 1.5，經顧問公司慧能公司研
    議恢復原設計面有困難，被上訴人只好同意慧能公司之建議，依近似坍滑坡度2:
    1（H:  V）處置，掩埋廠與資源回收廠之設計線內所增加之土方，依實作數量完
    工總結算補撥付上訴人四百五十六萬一千九百二十四元。至本件上訴人所請求款
    項為原設計線外，標高EL112─EL113部分，該部分既係上訴人超挖所致，逾越整
    地線界之外，被上訴人自不予核付報酬。況苟因坍方區域地質之因素，上訴人亦
    應於施工前、後為相當之保護措施，方屬正辦。且依系爭工程合約之約定，上訴
    人如實際開挖，超過設計圖示或甲方工程師指示之開挖線，或因開炸或其他操作
    而發生鬆動，其超挖部份，除不予驗方計價外，並須以被上訴人工程師指定之材
    料與方法，回填夯實，費用由上訴人自理，上訴人亦不得再行要求加價。且被上
    訴人已於八十五年五月二十五日發函上訴人表明「本府仍不變更本工程合約總價
    金額」，上訴人對之無意見，豈可施工後再要求加價？況系爭工程倘如上訴人所
    稱係屬意外災害所致，則系爭工程已保有營造綜合險，上訴人得向保險公司申請
    理賠。退而言之，系爭工程已於八十六年一月二十二日完工，並先後於八十六年
    三月二十一日、八十六年五月九日完成正驗、複驗，其請求權亦已逾二年時效而
    消滅各等語，資為抗辯。
三、查上訴人主張兩造間訂有系爭工程合約，約定由上訴人完成垃圾掩埋場邊坡植生
    工程，慧能公司係被上訴人之監造公司；上訴人完成該部分土方工程後，因連日
    豪雨造成邊坡滑動破壞坡面造成損失，無法復原，請求被上訴人准予變更以加勁
    土方式施作，經被上訴人同意後以坡面2: 1(H: V)處置（原為1.5: 1）；完成後
    整地線延至EL113。依系爭工程合約之約定，付款方式係上訴人按期以估驗表申
    請估驗計價，經被上訴人核實後（即驗收）給付，其中土方工程部分，於八十六
    年三月二十一日完成正驗，同年五月九日完成複驗，於八十六年三月二十一日正
    驗記錄記載「植生俟滲出水處理正驗再行抽驗」等語，被上訴人迄未給付逾原整
    地線  (EL112─EL113)部分之工程款一千八百八十六萬七千五百五十七元等情，
    固據提出工程合約書、慧能公司函八十五年五月八日八五Ａ２字第３０７號函、
    附件一所示完工結算書、會議紀錄及驗收紀錄等文件為證 (見原審外放原證一至
    原證四) ，並為被上訴人所不爭執，堪信上訴人此部分之主張為真正。惟被上訴
    人否認應再給付上訴人逾原整地線  (EL112─EL113)部分之工程款一千八百八十
    六萬七千五百五十七元，並以前開情詞置辯。則本件應予審究之重點，厥為被上
    訴人應否給付逾原整地線  (EL112─EL113)部分之工程款一千八百八十六萬七千
    五百五十七元？上訴人對於系爭工程之承攬報酬請求權是否已罹於二年時效而消
    滅？經查：
(一)、上訴人於八十五年三月間即已完成垃圾掩埋場EL110至EL111間之植生帶削坡工
      程，嗣因豪大雨而坍塌，為兩造所不爭執，且上訴人亦據以向訴外人即承保系
      爭台北縣八里鄉下罟子之區域性垃圾衛生掩埋場第一期第二階段先期興建工程
      (含八里資源回收廠整地工程)營造綜合險之富邦公司申請理賠，有富邦公司八
      十九年十二月六日八九新業字第○三五號函附卷可稽  (見本院卷第八三頁)，
      是以系爭坍塌之植生帶削坡工程，顯非新增之工程項目，雖系爭工程坍塌後，
      監造人慧能公司以「．．．二、經本公司委請專家實地會堪並分析後，證實該
      地區屬鬆軟表層含有機質，且夾有一層黏土，因此容易蓄存地下水，而形成滑
      動面，且植生帶難以存活。三、經該專家建議，擬於此二區以加勁土處置以穩
      定坡面．．．」為由，向被上訴人建議系爭坍塌之植生帶削坡工程局部變更為
      加勁土，並列載所需之工程費用，有該公司八十五年五月八日八五Ａ２字第０
      ３０７號函在卷可憑  (見原審外放原證二)。惟被上訴人於八十五年五月二十
      五日以八五北府環場字第一五五○二八號函覆慧能公司時，即載明：「．．．
      本案若經貴公司邀請專業土壤專家實地會堪並分析後，證實原設計不當，確實
      需要辦理變更設計者  (植生帶施作變更以加勁土方式施作)，此變更設計所報
      需增加經費約三百九十萬九千七百二十三元，請責成承包商逕向投保公司   (
      富邦產物保險公司) 索賠支應，本府仍不變更本工程合約總價金額．．．」等
      語，有該函件在卷可考  (見原審卷被證十三)，且證人即慧能公司之職員王陽
      岑於原審證稱：「我是慧能公司的人員，後來改成一比二，當時沒有提到整地
      線的問題，原始施作是在整地線內，坍塌部分包含整地線內和整地線外，改比
      例後，實際施作勢必會超過整地線，增加的費用依合約規定須甲方 (即被上訴
      人)認可之後才可以．．．，當天決定改一比二施作時，有三方人員  (即上訴
      人、被上訴人及慧能公司) 出席，施作範圍係災害坍塌的範圍，費用仍依合約
      ．．．」等語 (見原審卷第一四八頁)。參以工程合約施工規範三、挖方 (一)
      通則３．開挖之規定：「（３）乙方如實際開挖，超過設計圖示或甲方工程師
      指示之開挖線，或因開炸或其他操作而發生鬆動，其超挖部分，除不予驗方計
      價外，並須以甲方工程師指定之材料與方法，回填夯實，費用由乙方自理」及
      工程合約後附「施工說明書」之  (二)總則第十七條規定：「承包商於開工前
      以及施工期間，應依據地形，開挖永久或臨時排水溝，排洩雨水或其他原因所
      積存之水，將其導入天然水道，以免影響施工及損毀材料機具或結構物。施工
      過程中如遇滲出妨礙工程進行時，承包商應負責備妥排水設備排除積水，不得
      另行要求加價」觀之  (見原審卷被證三、十二)，被上訴人辯稱未同意給付原
      整地線  (EL112─EL113)外之工程款等語，即非無稽。證人即上訴人派駐現場
      之工地主任彭志平於原審證稱：「後來決議改為一比二，我們才做，是實做實
      算」云云  (見原審卷第九五頁)，既與被上訴人之前開函件內容及證人王陽岑
      之證詞相左，自不足採。是以上訴人縱因系爭坍塌之植生帶削坡工程依原設計
      圖面1: 1.5施作有困難，而改依系爭工程監造人慧能公司建議之加勁土方式施
      作，並按坍滑坡度2:   1（H:  V）之方式處置，致超挖原整地線   (EL112─
      EL113)外之土方，而透支工程款一千八百八十六萬七千五百五十七元，顯屬原
      工程之修復工程，非變更追加之新工程，被上訴人就修復方式雖有指示，亦不
      得於系爭工程合約之總價金額外再向被上訴人請求給付。從而被上訴人辯稱伊
      固同意上訴人對於系爭坍塌之植生帶削坡工程改以加勁土方式施作，並按坡面
      2: 1(H: V)處置，惟並未同意變更工程總價款，逾原整地線  (EL112─EL113)
      部分之工程，係上訴人自行超挖所致，與被上訴人無關等語，即屬可採。上訴
      人請求被上訴人給付逾原整地線  (EL112─EL113)部分之工程款一千八百八十
      六萬七千五百五十七元及法定遲延利息，即非正當。
(二)、退而言之，縱認被上訴人應給付上訴人逾原整地線  (EL112─EL113)部分之工
      程款一千八百八十六萬七千五百五十七元本息，上訴人既遲至八十八年六月十
      一日始提起本訴（植生部分更於八十九年二月十六日始為追加），其請求權亦
      已罹於二年時效而消滅。按承攬人之報酬及其墊款請求權，因二年間不行使而
      消滅；時效，因請求而中斷者，若於請求後六個月內不起訴，視為不中斷，民
      法第一百二十七條第七款、第一百三十條定有明文。本件掩埋場工程於正驗前
      之八十六年三月六日即已提出業主完工結算書  (見原審外放原證四)，其內容
      包含土方及植生工程（第一項第３、４、５、６、２０、２１小項），上訴人
      收受該結算書後，即於同年月十二日函覆被上訴人及慧能公司，表明其雖於結
      算書用印，但對於土方及植生之結算內容仍有爭執，即指被上訴人非以實做實
      算計價，；嗣於八十六年三月二十一日進行正驗時，正驗結論（二）第２８項
      記載：「植生俟滲出水處理廠正驗後，再行抽驗」、第３１項記載：「其他未
      抽驗部分由監造及承商自行負責」，有正驗紀錄可參  (見原審卷被證十四)；
      同年五月九日進行複驗（含系爭土方工程），有複驗紀錄可考 (見原審卷被證
      十七)，並於同日開始保固，有保固切結書可稽 (見原審卷被證十五)；同年五
      月二十九日上訴人再度發函被上訴人，載明：「．．．三、據相關資料顯示，
      本工程資源回收廠及垃圾掩埋場部分結算已由省環保局及審計室核備同意在卷
      。八十七年三月四日再進行滲出水處理廠之正驗」等情，有業主完工結算書、
      保固切結書、上訴人函件、正驗紀錄及複驗紀錄在卷可證 (見原審卷被證十四
      、十七) ，並為兩造所不爭執，堪信系爭坍塌之植生帶削坡工程已於八十六年
      五月九日複驗完畢。又系爭坍塌之植生帶削坡工程正驗前，所提供作為基準之
      估驗結算書，既已包含土方及植生，雖因植生部分須經一定時間生長，始能看
      出成果，故於正驗紀錄載明該項須待滲出水處理廠正驗時一併「抽驗」。嗣複
      驗時，植生部分雖尚未抽驗（因滲出水處理廠尚未正驗），然被上訴人並未保
      留原整地線內植生工程款，而將原整地線內相關土方及植生工程款，均撥付上
      訴人，並開始計算保固期間，此由上訴人八十六年三月及五月函件及保固切結
      書內容可得知之。則正驗時所約定：「植生俟滲出水處理廠正驗後，再行抽驗
      」之「抽驗」，即非付款條件甚明（因抽驗前被上訴人即已給付整地線內之植
      生工程款），是以系爭工程合約第五條有關單元驗收及總驗收之約定，與系爭
      工程款之請求給付，並無影響，上訴人主張應以八十七年三月四日完成植生部
      分之「抽驗」時，開始起算請求權之時效云云，即有所誤。被上訴人辯稱系爭
      工程承攬報酬請求權應自八十六年五月九日起算，即屬有據，上訴人既遲至八
      十八年六月十一日始提起本訴（植生部分更於八十九年二月十六日始為追加）
      ，其請求權顯已罹於二年時效而消滅，被上訴人執此為時效抗辯，自屬正當。
四、綜上所述，上訴人請求被上訴人給付一千八百八十六萬七千五百五十七元及法定
    遲延利息，即非正當，不應准許。原審為上訴人敗訴判決，並無違誤，上訴意旨
    聲明廢棄改判，為無理由，應駁回上訴。又本件事證已臻明確，兩造其餘攻擊、
    防禦方法經審酌後，認與判決結果不生影響，爰無逐一論述之必要，附此敘明。
據上論結，本件上訴為無理由，依民事訴訟法第四百四十九條第一項、第七十八條，
判決如主文。
中      華      民      國     九十     年     一      月     十八      日
                               民事第八庭
                                   審判長法  官  鄭  三  源
                                         法  官  郭  松  濤
                                         法  官  黃  豐  澤
右正本係照原本作成。
如不服本判決，應於收受送達後二十日內向本院提出上訴書狀，其未表明上訴理由者
，應於提出上訴後二十日內向本院補提理由書狀（均須按他造當事人之人數附繕本）
上訴時應提出委任律師或具有律師資格之人之委任狀；委任有律師資格者，另應附具
律師及格證書及釋明委任人與受任人有民事訴訟法第四百六十六條之一第一項但書或
第二項（詳附註）所定關係之釋明文書影本。
中      華      民      國     九十     年     一      月     二十      日
                                         書記官  廖  麗  蓮
附註：
民事訴訟法第四百六十六條之一（第一項、第二項）：
對於第二審判決上訴，上訴人應委任律師為訴訟代理人。但上訴人或其法定代理人具
有律師資格者，不在此限。
上訴人之配偶、三親等內之血親、二親等內之姻親，或上訴人為法人、中央或地方機
關時，其所屬專任人員具有律師資格並經法院認為適當者，亦得為第三審訴訟代理人
。


司法院資訊處製作；財團法人民間司法改革基金會備份。
